【裁判字號】    89,自,358
【裁判日期】    900110
【裁判案由】    背信
【裁判全文】
臺灣高雄地方法院刑事判決                          八十九年度自字第三五八號
    自  訴  人  乙○○
    自訴代理人  張鐵君律師
    被      告  己○○
    被      告  丁○○
    共      同
    選任辯護人  黃政雄律師
右列被告因背信案件，經自訴人提起自訴，甲○判決如左：
    主  文
己○○、丁○○均無罪。
    理  由
一、自訴意旨略以：被告己○○係伏聖實業有限公司（以下簡稱伏聖公司）董事長，
    為該公司業務決策負責人，被告丁○○係該公司業務執行經理人。自訴人先後於
    民國（下同）八十七年九月九日、同年十一月十五日，與案外人楊淑貞合夥，共
    同以新台幣（下同）七十五萬元、八十五萬元購買車牌號碼ＺＶ—四一二號、Ｚ
    Ｖ—四九二號水泥攪拌車二台，並訂約寄行於被告等所經營之伏聖公司，依契約
    第一條約定，繳交一定之費用給該公司外，產權屬於自訴人一方所有，並經營之
    及負擔盈虧，該公司對寄行之車輛並無任何處分權。詎被告等意圖為該公司不法
    之利益，而違背其任務，將業務上管之上開水泥攪拌車二台，先後於八十八年八
    月十一日、八十九年四月十三日，分別設定二百八十一萬二千五百元、五十三萬
    九千元之動產抵押權予日盛國際租賃股份有限公司（以下簡稱日盛公司，自訴狀
    誤繕為日勝國際租賃股份有限公司），借款消費，使該車輛有抵押物權之負擔，
    致生損害自訴人一方之財產利益，因認被告二人均涉犯刑法第三百四十二條第一
    項之背信罪嫌。
二、按犯罪事實，應依證據認定之，無證據不得推定其犯罪事實，刑事訴訟法第一百
    五十四條定有明文；又認定不利於被告之事實，須依積極證據，苟積極證據不足
    為不利於被告事實之認定時，即應為被告有利之認定，更不必有何有利之證據，
    亦有最高法院五十六年度台上字第八○七號判決要旨可資參照；再者，刑法第三
    百四十二第一項背信罪之成立，須為他人處理事務，意圖為自己或第三人不法之
    利益，或損害本人之利益，而為違背其任務之行為，致生損害於本人之財產或利
    益者，始足當之，先此敘明。
三、訊據被告己○○、丁○○對於上揭被訴之背信犯行，堅決否認，被告己○○辯稱
    ：伊只是伏聖公司掛名負責人，實際業務都是丁○○在負責，伊並不管事等語；
    被告丁○○先則辯稱：車牌號碼ＺＶ—四一二號、ＺＶ—四九二號二部水泥攪拌
    車係楊淑貞與乙○○合夥購買的，寄行伏聖公司，設定抵押前，伊曾告知自訴人
    。嗣則改稱：車子設定抵押前，伊是未告知自訴人，但是因自訴人自始均未繳交
    週轉金，所以才拿車子設定抵押，一般靠行均是此種模式等語。經查：
（一）被告己○○雖係伏聖公司董事長，然其僅係名義負責人，並不參與公司業務運
      作及決策之事實，業據被告己○○迭次陳明在卷，核與被告丁○○所述相符，
      參酌證人庚○○於台灣高雄地方法院檢察署八十九年度偵字第二○二七一號詐
      欺案件八十九年十月十六日經檢察官訊問時，亦明確陳述：「（問：為何告己○○）董事長掛名，實際上是丁○○、楊淑貞。」等語，是被告己○○所辯，
    應屬可採。
（二）系爭車牌號碼ＺＶ—四一二號、ＺＶ—四九二號水泥攪拌車二部，係證人楊淑
      貞與自訴人乙○○所合夥購買，寄行予伏聖公司乙節，業據證人楊淑貞陳明在
      卷，並為自訴人所不否認，復有自訴人所提出之協議書、寄行委託服務書附卷
      可憑。而自訴人將上開二部車輛寄行於伏聖公司，除每月交付或自利得中扣掉
      行政費用、業務費或其他消耗性費用外，並未事先交付一定之週轉金予伏聖公
      司乙情，亦據證人楊淑貞陳明在卷，且為自訴人所不爭執。而自訴人靠行於伏
      聖公司之車輛，於雙方合夥期間，無論加油費用、修護費用、交通違規抑其他
      經常性費用之支出，均係由伏聖公司事後支出之事實，亦有自訴人提出之十二
      月份合股車損益分配表、車輛修護單、舉發違規通知單、加油簽帳單、保險費
      收據、估價單附卷可按。參酌證人丙○○在庭結證稱：一般業者都有將靠行車
      輛讓車行拿去設定抵押之事，不然車輛如何運作等語（見甲○八十九年十二月
      二十八日審判筆錄），是伏聖公司於自訴人事先未繳交一定金額之週轉金之情
      形下，為維持公司及車輛之正常運作，而將自訴人靠行之車輛設定動產抵押，
      乃一般業者常規，應為可信。
（三）自訴人雖舉證人戊○○、庚○○為證，並經證人戊○○到庭陳稱：伊有一部車
      牌號碼ＺＶ—四九五號車子於未經伊同意，即被伏聖公司設定抵押，今年五月
      底伊要退股時才知道等語；及證人庚○○在庭證稱：伊有車牌號碼ＺＶ—００
      七號、ＺＶ—六二三號二部車子靠行在伏聖公司，靠行時沒有談可以拿車子去
      借錢，也沒談車子登記公司名下，只是單純靠行，伊是聽到風聲後主動去監理
      處查才知道車子被設定抵押等語（均見甲○八十九年八月二十九日訊問筆錄）
      。惟據自訴人指稱：是戊○○的父親得知伊與伏聖公司要終止合作關係之事，
      才主動告訴伊，公司有很多車子都被設定抵押等語（見同上訊問筆錄），而經
      甲○訊之證人戊○○，證人戊○○則證稱：今年（指八十九年）五月底，伊快
      要退股時才知道車子被設定抵押，因伊父親怕公司拿車子去借錢，所以請常在
      監理站辦事情之某位女性女友人去查等語（見同上訊問筆錄），二者就證人戊○○之父何以會查詢靠行伏聖公司之車輛是否遭設定動產抵押權之情，所述顯
      然歧異，是證人戊○○所言，尚難令人遽信。再者，證人庚○○與證人楊淑貞
      、被告丁○○分別合資購買之車牌號碼ＺＶ—００七號、ＺＶ—六二三號二部
      車輛，均靠行在伏聖公司，雙方並且約定該車輛使用伏聖公司名義之事實，有
      證人庚○○於台灣高雄地方法院檢察署八十九年度偵字第二○二七一號詐欺案
      件中，所提出之寄行委託服務契約書附於上開偵查卷可稽。而車輛買賣後須辦
      理過戶登記，此為社會一般人所知之事，證人庚○○係一智識成熟之成年人，
      對此當無不知之理，是其於買受車牌號碼ＺＶ—００七號、ＺＶ—六二三號二
      部車子後，若謂未約定登記在伏聖人司名下，則其何以從未對出賣人主張移轉
      登記？從而，證人庚○○所言靠行時未談及車輛登記在伏聖公司名下乙節，顯
      然有偽。再者，復參酌證人庚○○曾因涉嫌傷害伏聖公司員工闕江河乙事，經
      被告丁○○到庭為證，並經甲○據此而為證人庚○○不利之認定；證人庚○○
      復因涉嫌盜賣其所載運之混凝土，經被告丁○○率同證人陳溪郁當場查獲報警
      處理等情（此有台灣高雄地方法院檢察署八十八年度偵字第一五八五四號起訴
      書、八十九年度偵字第一四一四二號起訴書、甲○八十八年度訴字第一八六一
      號判決、八十九年易字第三五八一號判決在卷可參），顯見證人庚○○應係挾
      怨報復，始故意隱瞞有利於被告之事實，而為對被告不利之不實之陳述資可認
      定。
（四）至被告己○○、丁○○雖舉證人陳溪郁、歐壁銓為證，並經證人陳溪郁、歐壁
      銓到庭證陳：渠等靠行或與伏聖公司合夥之車輛，均曾同意伏聖公司設定動產
      抵押等語（分見甲○八十九年八月三日、同年十二月二十八日訊問筆錄），而
      證人丙○○亦證稱：伏聖公司拿伊的車子去設定抵押，都是事先與伊說好等語
      （見八十九年十二月二十八日訊問筆錄），惟此僅為渠等個人之事，至於其他
      靠行或合夥車輛，是否亦如此，證人陳溪郁、歐壁銓、丙○○等人並不知曉，
      亦經該三名證人陳明在卷，是尚難據渠等所言，而為本件事實之認定。
（五）綜上所述，被告己○○固為伏聖公司之負責人，然其既未參與自訴人自訴之背
      信犯行，自難以刑法背信罪相繩。而被告丁○○對於將自訴人靠行之車輛設定
      動產抵押之事，究曾否告知自訴人乙節，前後所述固有所歧異，惟車行為維持
      公司或車輛得以正常運作，將未事先繳交一定週轉金之靠行車輛設定抵押，既
      為業者常規，已如上述，則縱被告丁○○於未告知自訴人之情形下，即將車輛
      設定抵押，而營運結果，又生虧損，亦難即認被告丁○○有何故意違背任務，
      致生損害於自訴人之犯意。再者，自訴人所舉之證人，證詞或令人生疑，或根
      本與事實不符而無足採，揆諸上開說明，當無以據之而為被告丁○○不利之認
      定。此外，甲○復查無其他積極證據足證被告己○○、丁○○有何背信罪行，
      犯罪不能證明，自應為渠等無罪判決之諭知。
四、本案件既經甲○為無罪判決，則台灣高雄地方法院檢察署檢察官移送併案審理部
    分（八十九年度偵字第二○二七一號詐欺案件有關被告己○○、丁○○部分），
    自應退回該署，另行偵辦，附此敘明。
據上論斷，應依刑事訴訟法第三百四十三條、第三百零一條第一項，判決如主文。
中      華      民      國    九十      年      一      月      十      日
                                  臺灣高雄地方法院刑事第四庭
                                      法  官  徐  美  麗
右正本證明與原本無異。
如不服本判決，應於判決送達後十日內，向甲○提出上訴狀。
                                      書記官  吳  金  霞
中      華      民      國    九十      年      一      月      十一    日


司法院資訊處製作；財團法人民間司法改革基金會備份。
